【裁判字號】    90,訴,1408
【裁判日期】    901017
【裁判案由】    營業稅
【裁判全文】
高雄高等行政法院判決                      九十年度訴字第一四○八號
                              .
    原      告  峰安金屬工業股份有限公司
    代  表  人  甲○○  董事長.
    訴訟代理人  邱一峰  律師
    被      告  高雄縣政府稅捐稽徵處
    代  表  人  乙○○  處長
    訴訟代理人  丙○○
                丁○○
右當事人間因營業稅事件，原告不服財政部中華民國九十年四月十日台財訴字第○九
○○○○八○九六號訴願決定，提起行政訴訟，本院判決如左：
    主    文
原告之訴駁回。
訴訟費用由原告負擔。
    事    實
甲、事實概要：
    緣原告於民國（下同）八十六年五、六月間進行「棒鋼廠剔退區防護工程」及「
    棒鋼廠精軋機製作及防震工程」，未依規定取得合法憑證，而以非實際交易對象
    之虛設行號健弘一品有限公司（下稱健弘一品公司）所開立ＨＰ0000000
    0、ＨＰ00000000、ＨＺ00000000號等統一發票三張充當進項
    憑證，金額共計新台幣（下同）五○、六○○、○○○元，並持以申報扣抵銷項
    稅額，而逃漏營業稅二、五三○、○○○元。案經台中市稅捐稽徵處以八十八年
    二月四日中市稅商字第八八○○一八六○號函檢送相關資料移由被告查處，嗣經
    被告審理違章屬實，除核定補徵營業稅二、五三○、○○○元（原告已於八十八
    年五月二十五日繳納），並按所漏稅額處三倍之罰鍰計七、五九○、○○○元（
    計至百元止）。原告不服，申請復查結果，未獲變更，提起訴願，亦遭決定駁回
    ，遂提起本件訴訟。
乙、兩造聲明：
一、原告聲明求為判決：訴願決定及原處分均撤銷。
二、被告聲明求為判決：原告之訴駁回。
丙、兩造之爭點：
一、原告主張之理由：
（一）按「行政官署對於人民有所處罰，必須確實證明其違法之事實，倘不能確實證
      明其違法事實之存在，其處罰即不能認為合法。」、「認定事實需憑證據，不
      得出於臆測，此項證據法則自為行政訴訟所適用。」及「對於自己主張之事實
      已盡證明之責後，被告對其主張，如抗辯其不實並提出反對之主張者，則被告
      對其反對之主張，亦應負證明之責，此為舉證責任分擔之原則。」分別為最高
      行政法院（前行政法院）三十二年度判字第十六號、六十一年度判字第七○號
      及最高法院十八年上字第二八五一號著有判例。查本件被告僅憑系爭交易對象
      健弘一品公司負責人等涉嫌觸犯刑法、稅捐稽徵法等案件已移送偵辦，惟尚未
      起訴判刑確定，即進而延伸推斷健弘一品公司係虛設行號，並推定原告實際上
      並無支付工程款予健弘一品公司，係表面上巧做資金安排，並據以核定補徵已
      扣抵之進項稅額及裁處行為罰，其認事用法顯違反證據法則。蓋原告已舉證系
      爭交易確有進貨，於法本無不合，惟被告在未經法院判決確定健弘一品公司確
      係虛設行號，又未能舉證證明該公司非原告之交易對象情況下，自不能遽因健
      弘一品公司負責人被斷章取義認定為虛設行號，率予臆測原告係取得虛設行號
      之發票，疏有違上開判例本旨，自難謂與法有合。
（二）被告以斷章取義方式引用筆錄及以台中地方法院檢察署八十七年度偵字第一三
      五四一號他案起訴書略以：「‧‧‧張華朕將『張安定』身分證換貼自己照片
      後影印‧‧‧分別變造身分為『張安定』‧‧‧均足以生損害於張安定等人。
      張華朕、李瓊琳等人即共同意圖為自己之不法所得，並基於概括之犯意，自八
      十六年間起，先後在桃園縣設立了健弘一品有限公司‧‧‧。二、張華朕、李
      瓊琳除以前開方式詐領國家稅款外，並伺機販賣發票，自八十六年一月起迄八
      十七年六月間止，其二人明知前開其等虛設之前開五十餘家公司行號與高雄市
      峰安金屬工業股份有限公司（負責人為吳德美，八十六年五、六月間取得健弘
      一品有限公司之不實發票金額達一億三千四百六十萬元‧‧‧此部分與本署起
      訴之八十六年度偵字第二五六八五號吳德美等違反稅捐稽徵法等一案中峰安金
      屬工業股份有限公司取得虛設公司之不實發票之犯罪手法相同，另案移送台灣
      台中地方法院併該起訴案審理）‧‧及眾緯股份有限公司‧‧並無交易事實‧
      ‧竟虛開‧‧虛設之公司行號健弘一品有限公司之發票‧‧眾緯股份有限公司
      以發票金額百分之六點五價格向林阿正買得屬張華朕、李瓊琳虛設‧‧不實發
      票‧‧」，況且查健弘一品公司營業設立登記申請書，其營業項目為食品、建
      材、事務機器、電腦周邊設備‧‧‧等買賣，並無從事鋼鐵工程承包業務，顯
      與原告進貨品名『棒鋼廠剔退區防護工程』、『棒鋼廠精軋機製作及防震工程
      』完全不符。原告取得系爭發票所載品名經認定有進貨之事實，惟發票開立人
      健弘一品公司既經查獲為無進、銷事實之虛設行號，顯非系爭發票之實際銷貨
      人甚明」云云，然上開卷內檢察署之起訴書及處分書證據，原告於復查及訴願
      中申請閱卷時，均未准閱得相關內容，惟被告在健弘一品公司虛設行號之刑事
      案件尚未起訴判刑之前，其所引用之事實又諸多斷章取義及矛盾之處：例如認
      定健弘一品公司為虛設行號且無進貨之事實，然卻又引用健弘一品公司進貨內
      容做為依據認定健弘一品公司之進貨品名中僅有食品、建料、機務機器、電腦
      周邊設備‧‧‧等而與本件相關工程必須之進貨材料比對，邏輯上豈不自相矛
      盾？且上開項目亦確有部分與原告進貨有關竟視而不見，而被告依法逕自違法
      推定健弘一品公司為虛設行號原已與現有證據不合，訴願決定未調查即逕照抄
      原文實有違訴願審理原則，且若採用被告傳聞證據認定事實即有違反證據法則
      之違法；故本件依被告並未舉證之情況下，擅自認定健弘一品公司為虛設行號
      已屬違法，若更進而推定「原告取得該健弘一品公司所開立發票，縱有進貨事
      實，其實際銷售人亦非健弘一品公司甚明。且原告於說明書中亦未能指出實際
      交易人，並證明確有支付進項稅額予該實際交易人，即認定系爭發票顯屬首揭
      營業稅法第十九條第一項第一款規定之不得扣抵憑證，原告據以申報扣抵銷項
      稅額，自應依同法第五十一條第五款規定補稅並處罰」，更屬違背邏輯，有違
      反證據法則認定事實之不法。
（三）本件違章事實，既以第三人已移送法院起訴及以原告之代理人劉讚榮等語焉不
      詳之內容及談話筆錄為據，率為違章之論據，惟按「行政罰與刑罰構成要件雖
      有不同，而刑事判決與行政處分，亦原可各自認定事實，惟認定事實需憑證據
      ，倘無證據足資認定有堪以構成行政罰或刑罰要件之事實存在，即不得僅以推
      測之詞予人處罰，則為二者所應一致。」最高行政法院七十五年度判字第三○
      九號著有判例。本件原告既已舉證有進貨如上所述，被告徒以健弘一品公司曾
      遭移送地檢署偵辦，事實不明，即率為違章之論斷，自有違最高行政法院判例
      之意旨。況退萬步言，縱使被告機關依據刑事偵查認定之事實作為證據，亦應
      俟該刑事判決確定後之事實為據，且依據行政訴訟法第一百七十七條第二項規
      定「‧‧‧有民事、刑事或其他行政訴訟牽涉行政訴訟之裁判者，行政法院在
      該民事、刑事或其他行政爭訟終結前，得以裁定停止訴訟程序。」，本件行政
      訴訟既以該刑事案件認定之犯罪事實為依據，而被告迄目前為止，均未能提出
      健弘一品公司為虛設行號之相關普通法院判決之證據，僅憑部分不詳之起訴內
      容且斷章取義之筆錄作為論據，顯非事實。爰此，狀請貴院要求被告提出健弘
      一品公司為虛設行號之相關證據及判決，倘被告未能提出而該證據所依據之刑
      事判決尚在審理中，則或應俟該刑事程序終結前，裁定停止本訴訟程序，以免
      裁判認定事實相矛盾而違法。
（四）本件原告確實有進貨事實，事證俱在，但被告卻又認定健弘一品公司為虛設行
      號無銷貨事實，此與上開補徵稅款及裁罰所依據之法律係認為原告無進貨事實
      復謂其取得非實際交易對象之發票申報扣抵銷項稅額兩者相矛盾。原告如何取
      得系爭發票？究係向非實際交易對象取得發票，抑係向虛設行號取得並無任何
      進貨交易事實之發票，原處分之事實理由顯已相矛盾，請原處分機關查明，以
      確定本件違章事實，究係不慎取得非實際交易對象發票，抑係取得虛設行號發
      票，殊有究明之必要。
（五）按現行營業稅法於七十四年大幅修正後，除保留部分行業仍課以原告按銷售總
      額為計稅基礎之總額型營業稅外，原則均改按每一交易階段之加值額部分課徵
      營業稅；加值型營業稅額之計算方式，依營業稅法第十五條規定，係以營業人
      當期銷項稅額扣減其取得前次交易對象所支付之進項稅額後之餘額，為當期應
      納或溢付之營業稅額。是營業稅法改採加值型課稅，其原意即在避免重複課稅
      及稅上加稅之缺失，僅對每一交易階段所產生之加值型部分課稅，就租稅額體
      與租稅歸宿而言，其稅賦係落於最終消費者身上。而營業稅法第十九條之立法
      意旨，乃在於營業稅法的扣抵應以取得並保存合法憑證為要，藉以證明扣抵之
      進項稅額屬實。查本件原告與健弘一品公司均係依營業稅法第四章第一節按加
      值型課徵營業稅之人，以原告與健弘一品公司之交易性質而言，雙方均非最終
      消費者，且原告申報扣抵之進項稅額亦經健弘一品公司報繳營業稅在案，被告
      對此已繳稅之事實雖有肯認，惟均故意避而不談，是原告雖並無逃漏稅款情事
      ，被告仍違法認定健弘一品公司為虛設行號，逕對原告為追繳稅款之處分，造
      成同一筆稅款之重複課稅，即有違加值型營業稅之立法意旨，亦與司法院釋字
      第三三七號解釋須以納稅義務人有虛報進項稅額，並因而逃漏稅款者，始據以
      追繳稅款之意旨不合。另原告取得健弘一品公司開立之系爭發票，確係基於雙
      方實際交易行為所生，而該發票亦應由被告證明有無申報及繳納營業稅，若已
      繳納，自無虛報之問題，況且健弘一品公司負責人是否經檢察官起訴或判刑，
      乃屬刑罰範圍，惟確定事實如何？攸關本件原告是否係取得虛設行號發票而逃
      漏稅款？及應否補稅處罰之關鍵，然被告未善盡調查及舉證責任，僅憑未偵結
      起訴判刑之相關筆錄或片斷之起訴理由，即臆測原告係取得虛設行號之發票，
      並逕依營業稅法第十九條及財政部八十三年七月九日台財稅第八三一六○一三
      七一號函為裁處行為罰及追繳稅款之處分，殊難謂於法無違。
（六）又按「人民違反法律之義務而應受行政罰之行為，法律無特別規定時，雖不以
      出於故意為必要，仍須以過失為其責任條件，但應受行政罰之行為，僅須違反
      禁止規定作為義務，而不以發生損害或危險為其要件者，推定為有過失，於行
      為人不能舉證證明自己無過失時，即應受處罰。」為司法院釋字第二七五號所
      明示，所謂過失參諸刑法第十四條第一項及行政院八十四年訴字第四二八一三
      號再訴願決定意旨，係以按其情節應注意能注意而不注意，即以行為人有「注
      意之可能」為前題。本件原告於交易行為時，已極盡注意之義務，已如前述所
      提事證，姑不論健弘一品公司是否為虛設行號，然原告因此一交易而取得健弘
      一品公司所開立之統一發票，既無違反禁止規定或作為義務，即不能推定有過
      失，更遑論無過失責任可言。乃被告於無積極證明健弘一品公司非系爭交易實
      際交易對象之情形下，即遽為處罰，自有未合。又按一般虛設行號多由稽徵機
      關因其交易資料異常而追查發現，常情上除非稽徵機關於發現後公告其名單，
      否則人民實無法於交易行為時知悉，況健弘一品公司已檢具營利事業登記證，
      並從該證照知悉該公司登記營業項目，而原告與健弘一品公司業務往來及相關
      權利義務之履行，又有買賣標的物驗收證明單、請款確認書、匯款回條及水單
      等為證，俱見前述，亦為被告所不爭。倘健弘一品公司確為虛設行號，則何以
      被告等本諸主管稽徵機關之立場，未能期前查獲或查核以防範於未然，仍每月
      准許該等公司購買統一發票並任其開立予原告等善意第三人，致原告信其為合
      法廠商而與其交易，足證財稅機關已顯有過失，則以被告財稅機關自己之過失
      ，強加諸處罰原告，亦失之衡平客觀，是原告已極盡舉證之能事以實其說，即
      無應注意能注意而不注意之過失責任，自應予不罰，否則即有違上揭司法院釋
      字第二七五號解釋意旨。
（七）又查司法院釋字第三三七號解釋文略以：「營業稅法第五十一條第五款規定，
      納稅義務人虛報進項稅額者，除追繳稅款外，按所漏稅額處五倍至二十倍罰鍰
      ，並得停止其營業，依此規定意旨，自應以納稅義務人有虛報進項稅額，並因
      而逃漏稅款者，始得據以追繳稅款及處罰，財政部中華民國七十六年五月六日
      台財稅字第七六三七三六七號函，對於有進貨事實之營業人，不論其是否有虛
      報進項稅額，並因而逃漏稅款，概依首開條款處罰，其與該條款意旨不符部分
      ，有違憲法保障人民權利之本旨，應不再援用。」，其理由略以：「違反稅法
      之處罰，有因逃漏稅捐而予處罰者，亦有因違反稅法上之作為或不作為義務而
      予處罰者，營業稅法第五十一條第一項本文規定：『納稅義務人有左列情形之
      一者，除追繳稅款外，按所漏稅額處五倍至二十倍罰鍰，並得停止其營業。』
      ，依其意旨，乃係就漏稅行為所為之處罰規定，因之，對同條項第五款之『虛
      報進項稅額者』加以處罰，自應以有此行為，並因而發生漏稅之事實為處罰要
      件，此與稅捐稽徵法第四十四條僅以未給付或未取得憑證為處罰要件，不論其
      有無虛報進項稅額並漏稅之事實者，尚有不同。」，又最高行政法院八十六年
      判字第一○九五號及八十六年判字第二○四八號判決略謂「依營業稅法第五十
      一條第五款規定，納稅義務人虛報進項稅額者，除追繳稅款外，按所漏稅額處
      五倍至二十倍罰鍰，並得停止其營業。依此規定意旨，自應以納稅義務人有虛
      報進項稅額，並因而逃漏稅款者，始得據以追繳稅款及處罰，業經司法院大法
      官會議釋字第三三七號解釋在案。是以營業人有進貨之事實，不向直接出賣人
      取得統一發票者，固得逕適用稅捐稽徵法第四十四條處罰。惟必有虛報進項稅
      額，並因而逃漏稅款之情形，始得依營業稅法第五十一條第五款處罰之。準此
      ，營業人取得非實際交易對象所開立之統一發票作為進項憑證申報扣抵銷項稅
      額者，縱開立統一發票為虛設之公司行號而實際尚無營業之事實，苟其已依法
      申報繳納所開立統一發票應納之營業稅，則營業人之所為，尚無因而逃漏營業
      稅之情形，自無逕對之補徵營業稅‧‧‧」。揆諸上開大法官解釋文及最高行
      政法院上開判決意旨，即可明白營業稅法第五十一條之規定需企業有虛報進項
      稅額，才可補稅再加處漏稅罰，本件原告並未虛報進項稅額，已如前所述，若
      僅因原告不慎取得非交易對象所開具之發票，因原告不知情為無故意過失，惟
      該開立發票人已依法繳交營業稅，原告亦已依法繳營業稅，既未有虛報進項稅
      額，則亦無逃漏稅額之情形，開立發票人既已依法報繳營業稅，對國庫而言亦
      無損失，且在原告並無漏稅行為之情況下，原處分違反「無漏稅不得處以漏稅
      罰」之原則，率爾對原告以一隻牛撥兩層皮之方式補稅並處三倍漏稅罰，其處
      分明顯違背法令，應予以撤銷，俾回歸加值型營業稅之合法稅制，並符合租稅
      法律主義。
（八）另查類似案情之台北市政府已確定之訴願決定書其內容對此重複課稅之謬誤，
      有更詳盡之陳述謂：「惟查‧‧‧公司所開立之系爭發票應已依法報繳營業稅
      額，此為訴辯雙方所不爭執。原處分機關既認訴願人有進貨事實，一方面依司
      法院釋字第三三七號解釋意旨，以本件訴願人所取得憑證之開立發票人已依法
      報繳營業稅，而認訴願人無逃漏營業稅事實，毋庸依營業稅法第五十一條第五
      款處以漏稅罰；另一方面，復認訴願人係虛報進項稅額，應補徵營業稅款，其
      認事用法似有矛盾之處，蓋以本件訴願人如確已支付進項稅額予開立發票人，
      且該開立發票人確經查明業依法報繳營業稅，則依現行營業稅法係採加值型稅
      制之立法意旨而論，寧有就同一營業人之同一課稅事實重複課予二次納稅義務
      之理？如謂營業稅法第十九條第一項第一款係本件追補稅法之依據，惟按本件
      開立發票人既已依法報繳營業稅，則本件就國庫徵收稅款以觀，應無損失可言
      ，既然國庫無所損失，原處分機關仍依上開財政部函釋意旨，向原告補徵稅款
      ，則形成重複課稅之不當利益，或謂得同時向原告補徵稅款，並另向溢繳之開
      立發票人辦理退稅，姑勿論其妥當性如何，實務上究如何運作？勢將導致治絲
      益棼。再者，就營業稅法第五十一條所欲規範之「虛報進項稅額」處罰整體法
      律結構而言，司法院釋字第三三七號解釋既已肯認應以有逃漏稅款之結果為處
      罰與否之論斷依據，則嗣後修正之營業稅法施行細則第五十二條復將營業稅法
      第十九條款加以聯結，作為追補稅款之依據，而捨營業稅法第五十一條漏稅罰
      於不顧，究非合理之解釋。畢竟營業稅法第十九條第一項第一款尚非法律效果
      要件之規定。原處分適用法律既有上述不當，爰將原處分關於補徵營業稅部分
      撤銷。」，由此可知本件補稅裁罰之不當及違法。
（九）再查被告所引最高行政法院八十七年七月份第一次庭長評事聯席會議決議略以
      ：「‧‧‧營業人雖有進貨事實，惟不依規定取得交易對象開立之進項憑證，
      而取得非交易對象開立之進項憑證，申報扣抵銷項稅額時，該項已申報扣抵之
      銷項營業稅額顯未依法繳納，仍應依營業稅法第十九條第一項第一款規定，就
      其取得不扣抵憑證扣抵銷項稅額部分，追補該項不得扣抵之銷項稅額。又我國
      現行加值型營業稅係就各個銷售階段之加值額分別予以課稅之多階段銷售額，
      各銷售階段之營業人皆為營業稅之納稅義務人，故該非交易對象之人是否已按
      其開立發票之金額報繳營業稅額，並不影響本件營業人補繳營業稅之義務。」
      ，本件被告所引用上開決議，應係只對處以行為罰及補繳稅款即可，但被告及
      訴願機關竟逾越上開解釋及決議意旨處以三倍罰鍰，顯有違背上開規定，應予
      撤銷。
（十）本件原告確有進貨事實，而實際交易對象亦為健弘一品公司，至於該公司是否
      確為虛設行號，或僅係轉包、借牌等之法律關係，則因無司法確定判決書，事
      實無法論斷，但原告確實已支付進項稅額，則不應再處予漏稅罰，並應將重複
      課稅之營業稅退還原告，以符租稅法律原則，並免重複課稅及濫行處罰，況營
      業稅性質上為消費稅，由消費貨物或勞務之消費者，本於消費行為而負擔之稅
      ，營業人本身若非屬消費者，基本上僅是代收並代為付稅款之人，非營業稅之
      實際付稅者，因此營業人是否虛報進項稅額並因而逃漏稅款，實有必要就消費
      者稅負已否發生、原始銷貨來源是否已有繳納營業稅來決定、政府稅收有無短
      缺加以研究辨明。基上，原告事實上確已支付進項稅額，則不應再補稅及處予
      漏稅罰，否則即有適用法令錯誤之違法，應予撤銷。而被告認定原告匯入健弘
      一品公司萬通商業銀行帳戶內其中四七、○五○、○○○元立即匯回原告帳戶
      乙節，純係原告會計處理內部流程所需，與資金巧作安排無關，因原告於健弘
      一品公司工程完工請款時，該公司尚未開立發票，原告先以暫付款性質先支付
      款項予包商，俟該公司開給原告發票後，為會計沖轉記帳需要，乃以匯回款項
      方式沖轉，此乃會計處理程序，被告因此推斷此為巧作資金安排乃不瞭解民間
      會計程序，純屬無稽。另被告認定健弘一品公司僅銷售建材及電腦周邊設備，
      並沒有承包工程的能力，亦屬臆測推定，按原告上開工程確實需要前開材料，
      至於健弘一品公司提供不包工包料或包工包料純屬雙方契約自由，又其開立之
      發票因太小張不可能鉅細靡遺記載，只能簡略記載，故其籠統記載「工程」乃
      屬常態，本件被告以此種推斷臆測方式否定原告進貨事實，為違法處分，應予
      撤銷。又被告僅憑未確定之起訴相關事證，認定健弘一品公司純屬虛設之行號
      ，無實際營業，但又認定原告有進貨事實，試問：若健弘一品公司無實際營業
      ，又如何銷貨予原告？又如何認定原告有進貨之事實？該發票應追溯最初銷貨
      來源證明確係無進貨？原告究係基於何種原因取得系爭發票？該進貨若不是向
      健弘一品公司進貨則又是向何人取得？健弘一品公司是否確有部分進貨事實及
      其向前手進貨情形如何？等等，原處分均未交代清楚，只一昧依據尚未確定判
      決之事實即予補稅送罰，顯屬率斷。且原告於九十年八月十四日準備程序時，
      業已要求被告舉證證明健弘一品公司並未繳納該筆營業稅之證據，並追溯查明
      健弘一品公司之該三種發票原始銷貨情形，俾證明有逃漏稅捐，惟迄今被告仍
      未提出健弘一品公司逃漏該筆營業稅之證據，故依據上開大法官會議釋字第三
      三七號意旨，自不應對原告處以漏稅罰，而原處分違反該意旨處以三倍漏稅罰
      鍰，顯已逾越大法官解釋規定之基本精神，應予撤銷，以符法治。
二、被告主張之理由：
（一）按「營業人左列進項稅額，不得扣抵銷項稅額：一、購進之貨物或勞務未依規
      定取得並保存第三十三條所列之憑證者‧‧‧。」、「進項稅額，指營業人購
      買貨物或勞務時，依規定支付之營業稅額。」、「納稅義務人有左列情形之一
      者，除追繳稅款外，按所漏稅額處一倍至十倍罰鍰，並得停止營業：‧‧‧五
      、虛報進項稅額者。」分別為行為時營業稅法第十九條第一項、營業稅法第十
      五條第三項及第五十一條第五款所明定。次按「關於營業人有進貨事實而取得
      虛設行號開立之發票申報扣抵銷項稅額案件，如該營業人能證明確有支付進項
      稅額予實際銷售人，且經查明開立發票之虛設行號已依規定按期申報進、銷項
      資料，並按其申報之應納稅額繳納者，可依本部八十三年七月九日台財稅第八
      三一六○一三七一號函說明二規定辦理。」、「二、為符合司法院大法官會議
      釋字第三三七號解釋意旨，對於營業人取得非實際交易對象所開立之統一發票
      作為進項憑證申報扣抵銷項稅額之案件，應視情節，分別依左列原則處理：（
      一）取得虛設行號發票申報扣抵之案件‧‧‧有進貨事實者‧‧‧除該營業人
      能證明確有支付進項稅額予實際銷貨之營業人，並經稽徵機關查明該稅額已依
      法報繳者，應依營業稅法第十九條第一項第一款規定，就其取得不得扣抵憑證
      扣抵銷項稅額部分，追補稅款，不再處漏稅罰外，其虛報進項稅額，已構成逃
      漏稅，應依營業稅法第五十一條第五款規定補稅並處罰。」，亦經財政部八十
      四年三月二十四日台財稅第八四一六一四○三八號函、八十三年七月九日台財
      稅第八三一六○一三七一號函分別釋示在案。
（二）查原告於八十六年間進貨，取得非實際交易對象「建陽專案」涉嫌虛設行號健
      弘一品公司發票三張，銷售額計五○、六○○、○○○元，稅額計二、五三○
      、○○○元，並申報扣抵銷項稅額，有「專案申請調檔統一發票查核清單」附
      卷可稽。原告於被告查緝小組進行調查時，曾以說明書主張原告於八十六年因
      棒鋼廠在試車期間，進行部分設備之改善工程，因此委由健弘一品公司承包，
      有關實際銷貨營業人部分其並不知情。惟按台中地方法院檢察署八十七年度偵
      字第一三五四一號起訴書犯罪事實欄載明：「‧‧‧張華朕將「張安定」身分
      證換貼自己照片後影印‧‧‧分別變造身分為『張安定』‧‧‧均足以生損害
      於張安定等人。張華朕、李瓊琳等人即共同意圖為自己之不法所得，並基於概
      括之犯意，自八十六年間起，先後在桃園縣設立了健弘一品有限公司‧‧‧。
      二、張華朕、李瓊琳除以前開方式詐領國家稅款外，並伺機販賣發票，自八十
      六年一月起迄八十七年六月間止，其二人明知前開其等虛設之前開五十餘家公
      司行號與高雄市峰安金屬工業股份有限公司（負責人為吳德美，八十六年五、
      六月間取得健弘一品有限公司之不實發票金額達一億三千四百六十萬元‧‧‧
      此部分與本署起訴之八十六年度偵字第二五六八五號吳德美等違反稅捐稽徵法
      等一案中峰安金屬工業股份有限公司取得虛設公司之不實發票之犯罪手法相同
      ，另案移送台灣台中地方法院併該起訴案審理）‧‧及眾緯股份有限公司‧‧
      並無交易事實‧‧竟虛開‧‧虛設之公司行號健弘一品有限公司之發票‧‧眾
      緯股份有限公司以發票金額百分之六點五價格向林阿正買得屬張華朕、李瓊琳
      虛設‧‧不實發票‧‧」，況且健弘一品公司營業設立登記申請書，其營業項
      目為食品、建材、事務機器、電腦周邊設備‧‧‧等買賣，並無從事鋼鐵工程
      承包業務，顯與原告進貨品名「棒鋼廠剔退區防護工程」、「棒鋼廠精軋機製
      作及防震工程」完全不符，有起訴書及所附涉嫌虛設行號明細表、健弘一品公
      司營利事業登記申請書影本附卷可稽。原告取得系爭發票所載品名經認定有進
      貨之事實，惟發票開立人健弘一品公司既經查獲為無進、銷事實之虛設行號，
      顯非系爭發票之實際銷貨人甚明。
（三）又查健弘一品公司係由李瓊琳、張華朕等人為軸心之犯罪集團所虛設之公司行
      號之一，渠等藉由向稅捐稽徵機關領取該虛設公司行號之統一發票後，再售予
      需要以進項憑證扣抵銷項稅額之公司或行號，以此不正當之方法幫助取得該發
      票之營業人逃漏營業稅及營利事業所得稅，而李瓊琳、張華朕等人則從中牟取
      不法之利益等情，前經台中市稅捐稽徵處移台灣台中地方法院檢察署偵查起訴
      （八十七年度偵字第一三五四一號等），並經台灣台中地方法院八十七年度訴
      字第二七三○號判決。除李瓊琳、張華朕等人因通緝尚未到案，其餘相關之共
      犯均分別被判處徒刑，此分別有該起訴書及判決書附卷可稽，是健弘一品公司
      為虛設之公司，為李瓊琳、張華朕等犯罪集團操縱，並從事販售發票之不法行
      為，洵堪認定，從而原告係取得虛設公司之發票，堪稱明確。按「刑事判決與
      行政處分，原可各自認定事實」為最高行政法院五十五年判字第二號判例在案
      。縱令刑事判決無罪，但其見解並不能拘束行政機關所為之處分，同院四十六
      年判字第八號判決可資參酌。原告提示萬通商業銀行之付款證明文件，經向金
      融機構查證結果，原告於八十六年六月二十七日彰化銀行提領四二、一三○、
      ○○○元，萬通銀行提領一一、○○○、○○○元之金額（含稅）計五三、一
      三○、○○○元，皆以轉帳方式存入健弘一品公司於萬通商業銀行南京東路分
      行之帳戶內，其中四七、○五○、○○○元於次日後立即由「原告」將資金匯
      回原告自己第一銀行小港分行之帳戶內，其餘六、○八○、○○○元則於次日
      匯出至彰化銀行高雄分行同為「建陽冒退專案」同一集團之虛設行號眾緯股份
      有限公司（參見台灣台中地方法院八十七年訴字第二七三○號刑事判決）帳戶
      內，有萬通商業銀行南京東路分行分別於八十八年十一月二十三日、八十九年
      一月十二日、八十九年三月二日，以萬通南京字第九九四號、第二十二號、第
      一二四號函及附件相關資料附卷可稽。原告主張有向健弘一品公司進貨並提示
      付款資料，為其巧作安排資金流程，其訂立「工程契約」顯係原告為配合取得
      系爭發票申報扣抵之情形所作表面上合法之不實契約，此之所訴委無足採。
（四）再者，原告於八十六年間進行棒鋼廠剔退區防護工程，雖有進貨，卻取得涉嫌
      虛設行號健弘一品公司所開立ＨＰ00000000、ＨＰ00000000
      、ＨＺ00000000等三張發票，銷售額計五○、六○○、○○○元，稅
      額計二、五三○、○○○元，並申報扣抵銷項稅額。健弘一品公司為虛設行號
      ，業如前述，原告自無向其進貨之可能，遑論虛設行號健弘一品公司登記之營
      業項目與原告進貨項目不符，更證明健弘一品公司非原告之實際交易人而已。
（五）按「營業人雖有進貨事實，惟不依規定取得交易對象開立之進項憑證，而取得
      非交易對象開立之進項憑證，申報扣抵銷項稅額時，該項已申報扣抵之銷項營
      業稅額顯未依法繳納，仍應依營業稅法第十九條第一項第一款規定，就其取得
      不得扣抵憑證扣抵銷項稅額部分，追補該項不得扣抵之銷項稅款。又我國現行
      加值型營業稅係就各個銷售階段之加值額分別予以課稅之多階段銷售稅，各銷
      售階段之營業人皆為營業稅之納稅義務人，故該非交易對象之人是否已按其開
      立發票之金額報繳營業稅額，並不影響營業人補繳營業稅之義務。」，前經最
      高行政法院八十七年七月份第一次庭長評事聯席會議決議在案。再者，按我國
      現行加值型營業稅係就各個銷售階段之加值額分別予以課稅之多階段銷售稅，
      各銷售階段之營業人皆為營業稅之納稅義務人，故尚不能僅以最後銷售階段之
      營業人已報繳營業稅，即認定其他銷售階段之營業人當無逃漏營業稅。本件就
      營業人有進貨事實而取得非實際交易對象之虛設行號所開立之統一發票充作進
      項憑證申報扣抵銷項稅額之情形而言，因虛設之公司行號為牟取不法之利益，
      而無銷售貨物或勞務之事實虛開統一發票後，通常另取得虛偽之進項憑證申報
      扣抵銷項稅額，以抵銷其應納之稅額，查健弘一品公司虛設之期間自八十六年
      一月至八十七年七月，而該公司於八十六年五月至八月申報銷項金額為五○、
      六○○、○○○元，進項金額五○、四九九、七八八元，僅於同年三、四月繳
      納營業稅四、五八四元，五、六月當期留抵稅額為五、○一一元。此期間健弘
      一品公司為營造有營業行為之假象，乃向同為李瓊琳、張華朕等犯罪集團所虛
      設之暘旌企業有限公司、優冠電腦公司及君二有限公司等取得其所開立之發票
      作為進貨憑證，及開立不實之發票予原告、優冠電腦等公司，此不但有台中市
      稅捐稽徵處八十八年二月四日中市稅商字第八八○○一八六○號函檢附建陽冒
      退專案公司涉虛設行號相關資料表可稽，亦有前揭台灣台中地方法院檢察署起
      訴書附表中之虛設公司行號取得、開立不實發票一覽表及台灣台中地方法院刑
      事判決可資參酌。是健弘一品公司於該期內虛報進項稅額、銷項稅額，並持據
      以申報扣抵本件系爭銷項稅額二、五三○、○○○元，此種「以虛抵虛」而使
      進項稅額扣抵銷項稅額結果，健弘一品公司並無繳納本件系爭銷項稅額二、五
      三○、○○○元，其有逃漏營業稅之情，自不待言。參諸司法院釋字第三三七
      號解釋意旨、及最高行政法院庭長評事聯席會議決議，該營業人既有虛報進項
      稅額，且亦生逃漏營業稅情事，稅捐稽徵機關依營業稅法第五十一條第五款規
      定對該營業人予以補稅並處以漏稅罰，即屬適法。查原告因棒鋼廠剔退防護工
      程而進貨，然是項進貨其實際銷售人並非健弘一品公司，亦經原告於被告查核
      時書立承諾書承諾「因未明究實際銷售者之身分而誤取得健弘一品企業有限公
      司開立予本公司進貨發票」在案。而原告究係與何人從事實際交易行為，原告
      理應最為清楚，而在稅捐稽徵上其作為課稅之證據資料，依常情而論，原告亦
      最易取得，且關切原告之自身利益，原告自負有協力提供證據以供被告查明之
      義務，此亦符合舉證責任分配之精神。惟迄本件審理終結止，原告始終無法指
      出實際交易對象以供被告查核有否支付進項稅額予實際銷貨之對象及該營業人
      有否依法報繳營業稅；抑且，健弘一品公司亦未按其開立發票之金額報繳營業
      稅額，從而依上揭說明，原告除應依法補繳營業稅外，尚構成營業稅法第五十
      一條第五款漏稅違章情事，要無庸疑。惟因原告於裁罰處分核定前，除以書面
      之承諾書承諾違章事實及書立說明書聲明願意繳清稅款外，並已於八十八年五
      月二十五日補繳二、五三○、○○○元營業稅款完畢，是被告乃依營業稅法第
      五十一條第五款規定，按所漏稅額處三倍罰鍰七、五九○、○○○元（計至百
      元）並無違誤。
（六）次按「人民違反法律上之義務而應受行政罰之行為，法律無特別規定雖不以出
      於故意為必要，仍須過失為其責任條件。但應受行政罰之行為，僅須違反禁止
      規定作為義務，而不以發生損害或危險為其要件，推定為有過失，於行為人不
      能舉證證明自己無過失時，即應受處罰」，此有司法院釋字第二七五解釋可資
      參照。本件原告，因進貨而取得虛設健弘一品公司所開立之發票充當進項憑證
      ，並持以申報扣抵銷項稅額，綜觀原告付款之流程，且原告確有不實買賣發票
      之情事（詳台灣台中地方法院八十七年度訴字第二七三○號判決書），其欲藉
      此逃漏營業稅之故意甚明。縱稱原告無逃漏營業稅之故意，然以原告公司之規
      模及其每年申報之營業額，其每年因進貨而取得交易對象所開立之發票作為進
      貨憑證者不知凡幾，本件所涉進項金額不貲，原告未經查明健弘一品公司之營
      運情形，即輕率與由李瓊琳、張華朕等犯罪集團所虛設之健弘一品公司簽訂工
      程契約，又豈能謂無過失？原告諉稱其於交易行為時，已極盡注意之義務，不
      能推定有過失，顯係事後卸責之詞，被告據以裁罰，洵無違誤。原告主張，核
      不足採。
（七）綜上所述，原告取得非實際交易對象之虛設行號健弘一品公司開立之發票據以
      申報扣抵銷項稅額，而逃漏營業稅款二、五三、○○○元。被告於原告補繳上
      開營業稅款後，依營業稅法第五十一條第五款規定，按其所漏稅額處三倍罰鍰
      計七、五九○、○○○元（計至百元為止），認事用法，並無違誤。
    理   由
一、按行政訴訟法第一百七十七條第二項固規定：「除前項情形外，有民事、刑事或
    其他行政爭訟牽涉行政訴訟之裁判者，行政法院在該民事、刑事或其他行政爭訟
    終結前，得以裁定停止訴訟程序。」，惟此並非強制規定，是否停止訴訟程序，
    仍得由行政法院自行斟酌之。查本件原告以健弘一品公司是否為虛設行號，刑事
    部分尚未經法院判決，請求依行政訴訟法第一百七十七條規定裁定停止本件訴訟
    程序。惟查，有關健弘一品公司係由李瓊琳、張華朕等人為軸心之犯罪集團所虛
    設之公司，業經台灣台中地方法院以八十七年度訴字第二七三○號刑事判決認定
    無訛，而本院綜觀兩造所提各項書證並參酌其辯論意旨，已足就所認定之事實形
    成心證審理終結，毋庸待該刑事部分確定，是原告聲請停止本件訴訟程序，核無
    必要，先予敘明。
二、原告主張：原告已舉證證明系爭交易確有進貨，惟被告竟認定健弘一品公司為虛
    設行號無銷貨事實，與本件補徵稅款及裁罰所依據之法律係認為原告無進貨事實
    復謂原告取得非實際交易對象之發票兩相矛盾。被告在法院未判決確定健弘一品
    公司確係虛設行號前，又未能證明該公司非原告之交易對象下，自不能率予臆測
    原告係取得虛設行號之發票。而原告與健弘一品公司均非最終消費者，原告申報
    扣抵之進項稅額亦經健弘一品公司報繳營業稅在案，並無逃漏稅款情事，被告逕
    對原告為追繳稅款之處分，造成同一筆稅款之重複課稅，有違加值型營業稅之立
    法意旨，亦與司法院釋字第三三七號解釋意旨不符。況原告於系爭交易，已極盡
    注意之義務，無故意或過失可言，自應予不罰，否則即有違司法院釋字第二七五
    號解釋意旨等語；被告則以：原告取得系爭發票所載品名經認定有進貨之事實，
    惟發票開立人健弘一品公司係由李瓊琳、張華朕等人為軸心之犯罪集團所虛設之
    公司行號之一，經台中市稅捐稽徵處移台灣台中地方法院檢察署偵查起訴，並經
    台灣台中地方法院八十七年度訴字第二七三○號刑事判決認定在案，健弘一品公
    司顯非原告之實際交易對象，原告亦無向其進貨之可能。又查健弘一品公司於虛
    設期間內虛報進項稅額、銷項稅額，並未繳納系爭稅額二、五三○、○○○元，
    其有逃漏營業稅之情，則參諸司法院釋字第三三七號解釋意旨、及最高行政法院
    八十七年七月份第一次庭長評事聯席會議決議，原告既有虛報進項稅額，且亦生
    逃漏營業稅情事，被告依營業稅法第五十一條第五款規定予以補稅並處以漏稅罰
    ，即屬適法等語，資為抗辯。
三、按「營業人左列進項稅額，不得扣抵銷項稅額：一、購進之貨物或勞務未依規定
    取得並保存第三十三條所列之憑證者。」、「進項稅額，指營業人購買貨物或勞
    務時依規定支付之營業稅額。」、「納稅義務人有左列情形之一者，除追繳稅款
    外，按所漏稅額處一倍至十倍罰鍰，並得停止其營業：．．．五、虛報進項稅額
    。」營業稅法第十九條第一項第一款、第十五條第三款及第五十一條第五款分別
    定有明文。又「營業稅法第五十一條第五款規定，納稅義務人虛報進項稅額者，
    除追繳稅款外，按所漏稅額處五倍至二十倍罰鍰 (現行法已修正為一倍至十倍)
    ，並得停止其營業。依此規定意旨，自應以納稅義務人有虛報進項稅額，並因而
    逃漏稅款者，始得據以追繳稅款及處罰。」復經司法院釋字第三三七號解釋在案
    。再者，財政部為符合上揭司法院釋字第三三七號解釋意旨，乃於八十三年七月
    九日以台財稅第八三一六○一三七一號函核釋營業人取得非實際交易對象所開立
    統一發票作為進項憑證申報扣抵銷項稅額案件之處理原則：「說明：．．．二、
    為符合司法院大法官會議釋字第三三七號解釋意旨，對於營業人取得非實際交易
    對象所開立之統一發票作為進項憑證申報扣抵銷項稅額之案件，應視情節，分別
    依左列原則處理：(一)取得虛設行號發票申報扣抵之案件：1.無進貨事實者．．．
    2.有進貨事實者：(1)進貨部分．．．(2)因虛設行號係專以出售統一發票牟取不法
    利益為業，並無銷貨事實，故取得虛設行號發票之營業人，自亦無向該虛設行號
    進貨並支付進項稅額之事實，除該營業人能證明確有支付進項稅額予實際銷貨之
    營業人，並經稽徵機關查明該稅額已依法報繳者，應依營業稅法第十九條第一項
    第一款規定，就其取得不得扣抵憑證扣抵銷項稅額部分，追補稅款，不再處漏稅
    罰外，其虛報進項稅額，已構成逃漏稅，應依營業稅法第五十一條第五款規定補
    稅並處罰。」在案。又「關於營業人有進貨事實而取得虛設行號開立之發票申報
    扣抵銷項稅額。如該營業人能證明確有支付進項稅額予實際銷售人，且經查明開
    立發票之虛設行號已依規定按期申報進、銷項資料，並按其申報之應納稅額繳納
    者，可依本部八十三年七月九日台財稅第八三一六○一三七一號函說明二辦理」
    ，亦經財政部八十四年三月二十四日台財稅第八四一六一四○三八號函釋有案。
四、經查，本件原告於八十六年五、六月間進行「棒鋼廠剔退區防護工程」及「棒鋼
    廠精軋機製作及防震工程」，取得健弘一品公司所開立ＨＰ00000000、
    ＨＰ00000000、ＨＺ00000000號等三張發票，銷售金額計五○
    、六○○、○○○元元，營業稅額計二、五三○、○○○元，並持以作為進貨憑
    證而申報扣抵銷項稅額，此有上開統一發票及台中市稅捐稽徵處「專案申請調檔
    統一發票查核清單」等影本附於原處分卷內可稽，且為兩造所不爭執，自堪信為
    真實。次查，原告因進貨而取得之上開統一發票三紙為健弘一品公司所開立，惟
    健弘一品公司乃係以李瓊琳、張華朕等人為軸心之犯罪集團所虛設之公司行號之
    一，渠等藉由向稅捐稽徵機關領取該虛設公司行號之統一發票後，再售予需要以
    進項憑證扣抵銷項稅額之公司或行號，以此不正當之方法幫助取得該發票之營業
    人逃漏營業稅及營利事業所得稅，而李瓊琳、張華朕等人則從中牟取不法之利益
    等情，業經台中市稅捐稽徵處移送台灣台中地方法院檢察署檢察官偵查起訴（八
    十七年度偵字第一三五四一號等），並經台灣台中地方法院查證屬實，除李瓊琳
    、張華朕等人因通緝尚未到案，其餘相關之共犯均分別被判處徒刑，此有各該起
    訴書及刑事判決書（八十七年度訴字第二七三○號）影本附於原處分卷內可按，
    是健弘一品公司為虛設之公司，其為李瓊琳、張華朕等犯罪集團操縱，並從事販
    售發票之不法行為，洵堪認定。從而原告取得健弘一品公司開立之發票，即係取
    得虛設公司開立之發票，堪稱明確。
五、原告雖主張其確有進貨事實，而實際交易對象亦為健弘一品公司，並有支付貨款
    云云，惟查，原告於八十六年五、六月間，因進貨取得虛設公司即健弘一品公司
    所開立系爭發票三紙，已如前述，而原告於被告查緝小組調查時，曾以說明書主
    張原告於八十六年因棒鋼廠在試車期間，進行部分設備之改善工程，因此委由健
    弘一品公司承包，並提示「棒鋼廠精軋機製作及防震工程」、「棒鋼廠剔退區防
    護工程」等二份工程合約、內部相關傳票及萬通商業銀行存摺影本供被告稽核。
    惟據被告依原告提出之萬通商業銀行存摺影本經向金融機關查證結果，原告於八
    十六年六月二十七日向彰化銀行提領四二、一三○、○○○元，向萬通銀行提領
    一一、○○○、○○○元之金額（合計五三、一三○、○○○元），皆以轉帳方
    式存入健弘一品公司設於萬通商業銀行南京東路分行之帳戶內，其中四七、○五
    ○、○○○元於次日立即匯回原告自己第一銀行小港分行之帳戶，其餘六、○八
    ○、○○○元則於次日匯出至彰化銀行高雄分行同為前開犯罪集團之虛設行號眾
    緯股份有限公司（參見台灣台中地方法院八十七年訴字第二七三○號刑事判決）
    帳戶內，有萬通商業銀行南京東路分別於八十八年十一月二十三日、八十九年一
    月十二日、八十九年三月二日，以萬通南京字第九九四號、第二十二號、第一二
    四號函文及附件相關資料附於原處分卷可稽。此不惟原告付款之資金流向異常，
    且與原告所提出之二份工程契約書中第五條付款辦法所示，預付款係於合約完成
    後核付；交貨款係依進度核付貨款之支付條件，亦不相合（參見原處分卷第一
    二九、一三四頁）。抑且，原告上揭二項工程，其每項工程造價均逾千萬元，惟
    細觀其工程契約書，其承攬之乙方即健弘一品公司竟無擔任保固責任之保證廠商
    ，殊有違一般經驗法則。準此，原告實際上應無支付工程款予健弘一品公司，其
    所提出之工程契約書無非係掩人耳目之手段；另相關之付款憑據，顯然為原告巧
    作安排，用以製造付款之假象而已。從而原告因上開工程而有進貨事實，固不容
    否認，惟系爭發票之實際銷貨人，應非健弘一品公司，要可確認。原告主張伊實
    際上有支付工程款予健弘一品公司，而匯入健弘一品公司萬通商業銀行帳戶其中
    四七、○五○、○○○元立即匯回原告帳號，純係原告會計處理內部流程所需云
    云，乃飾卸之詞，委無足採。
六、又按「營業人雖有進貨事實，惟不依規定取得交易對象開立之進項憑證，而取得
    非交易對象開立之進項憑證，申報扣抵銷項稅額時，該項已申報扣抵之銷項營業
    稅額顯未依法繳納，仍應依營業稅法第十九條第一項第一款規定，就其取得不得
    扣抵憑證扣抵銷項稅額部分，追補該項不得扣抵之銷項稅款。又我國現行加值型
    營業稅係就各個銷售階段之加值額分別予以課稅之多階段銷售稅，各銷售階段之
    營業人皆為營業稅之納稅義務人，故該非交易對象之人是否已按其開立發票之金
    額報繳營業稅額，並不影響營業人補繳營業稅之義務。」為最高行政法院八十七
    年七月份第一次庭長評事聯席會議決議有案。再者，「我國現行加值型營業稅係
    就各個銷售階段之加值額分別予以課稅之多階段銷售稅。各銷售階段之營業人皆
    為營業稅之納稅義務人，故尚不能僅以最後銷售階段之營業人已報繳營業稅，即
    認定其他銷售階段之營業人當無逃漏營業稅。本案就營業人有進貨事實而取得非
    實際交易對象之虛設行號所開立之統一發票充作進項憑證申報扣抵銷項稅額之情
    形而言，因虛設之公司行號為牟取不法之利益，而無銷售貨物或勞務之事實虛開
    統一發票後，通常另取得虛偽之進項憑證申報扣抵銷項稅額，以抵銷其應納之稅
    額，故虛設之公司行號縱有申報營業稅，政府亦無收到應收之稅款，自難謂無逃
    漏。」，亦經財政部八十七年一月十七日台財稅第八七一九二五四一○號函釋在
    案。準此，營業人取得非實際交易對象所開立之統一發票作為進項憑證申報扣抵
    銷項稅額，因其未實際向該虛設公司行號進貨並支付進項稅額，故除該營業人能
    證明確有支付進項稅額予實際銷貨之營業人，並經稽徵機關查明該稅額已依法報
    繳者，應不再處漏稅罰外，參諸上開司法院釋字第三三七號解釋意旨、最高行政
    法院庭長評事聯席會議決議及財政部函釋內容，該營業人既有虛報進項稅額，且
    亦生逃漏營業稅情事，稅捐稽徵機關依營業稅法第五十一條第五款規定對該營業
    人予以補徵營業稅並處以漏稅罰，即屬適法。查原告因進行「棒鋼廠剔退防護工
    程」及「棒鋼廠精軋機製作及防震工程」而進貨，然是項進貨事實其實際銷售人
    並非健弘一品公司，亦經原告於被告查核時書立承諾書承諾「因未明究實際銷售
    者之身分而誤取得健弘一品企業有限公司開立予本公司進貨發票」在案（參見原
    處分卷第一五三頁）。而原告究係與何人從事實際交易行為，原告理應最為清楚
    ，又在稅捐稽徵上其作為課稅之證據資料，依常情而論，原告亦最易取得，且關
    係原告之自身利益，原告自負有協力提供證據以供被告查明之義務，此亦符合舉
    證責任分配之精神。惟迄本案審理終結止，原告始終無法指出實際交易營業人以
    供被告查核原告有否支付進項稅額予實際銷貨對象及該營業人有否依法報繳營業
    稅，從而依上揭說明，原告除應依法補繳營業稅外，尚構成營業稅法第五十一條
    第五款漏稅違章情事，要無庸疑。惟因原告於被告為裁罰處分核定前，除以書面
    承諾違章事實外，並已於八十八年五月二十五日補繳二、五三○、○○○元營業
    稅款完畢，是被告乃依營業稅法第五十一條第五款規定，按所漏稅額處三倍罰鍰
    計七、五九○、○○○元，自難指為違法。原告主張並無逃漏稅款情事，被告逕
    對原告為追繳稅款之處分，造成同一筆稅款之重複課稅，即有違加值型營業稅之
    立法意旨云云，不足為採。至原告所引最高行政法院八十六年度判字第一○九五
    號、第二○四八號二件判決，均係上開最高行政法院八十七年七月份第一次庭長
    評事聯席會議決議前之個案見解，尚難據為有利於原告之認定，併予敘明。
七、原告雖又主張其因進貨而取得健弘一品公司所開立之統一發票，於交易行為時，
    已極盡注意之義務，既無違反禁止規定或作為義務，即不能推定有過失，更遑論
    無過失責任，依司法院釋字第二七五號意旨，被告自不應對原告予以裁罰云云，
    惟按「人民違反法律上之義務而應受行政罰之行為，法律無特別規定時雖不以出
    於故意為必要，仍須以過失為其責任條件。但應受行政罰之行為，僅須違反禁止
    規定作為義務，而不以發生損害或危險為其要件者，推定為有過失，於行為人不
    能舉證證明自己無過失時，即應受處罰」，此有司法院釋字第二七五號解釋可資
    參照。本件原告因進貨而取得虛設公司健弘一品公司所開立之統一發票充當進項
    憑證，並持以申報扣抵銷項稅額，本院綜觀原告付款之流程，並參酌原告確有不
    實買賣發票之情事（詳參卷附台灣台中地方法院八十七年度訴字第二七三○號刑
    事判決書），其欲藉此逃漏營業稅之故意甚明。退一步言，縱稱原告無逃漏營業
    稅之故意，然以原告公司之規模及其每年申報之營業額，其每年因進貨而取得交
    易對象所開立之發票作為進貨憑證者不知凡幾，本件所涉進項金額不貲，原告未
    經查明健弘一品公司之營運情形，即輕率與由李瓊琳、張華朕等犯罪集團所虛設
    之健弘一品公司簽訂工程契約，又豈能謂無過失﹖原告諉稱其於交易行為時，已
    極盡注意之義務，不能推定有過失云云，顯係事後卸責之詞，核不足採。
八、綜上所述，原告上開主張，均無足取。從而，被告以原告取得非實際交易對象之
    虛設公司健弘一品公司開立之統一發票，充當進項憑證申報扣抵銷項稅額，因而
    逃漏營業稅，乃核定補徵營業稅二、五三○、○○○元，並因原告於裁罰處分核
    定前已出具承諾書並補繳所漏稅款，遂按所漏稅額處三倍罰鍰計七、五九○、○
    ○○元，其認事用法，洵無違誤。復查決定未准變更原處分，訴願決定予以維持
    ，亦無不合。原告猶執陳詞，起訴請求撤銷原處分及訴願決定，並無理由，應予
    駁回。
據上論結，本件原告之訴為無理由，依行政訴訟法第一百九十五條第一項後段、第九
十八條第三項前段，判決如主文。
中      華      民      國      九十    年      十      月      十七    日
                                高雄高等行政法院第一庭
                                            審判長法官  陳光秀
                                                  法官  楊惠欽
                                                  法官  呂佳徵
右為正本係照原本作成。
如不服本判決，應於判決送達後二十日內向本院提出上訴書狀，其未表明上訴理由者
，應於提起上訴後二十日內向本院提出上訴理由書（須按對造人數附繕本）；如於本
判決宣示或公告後送達前提起上訴者，應於判決送達後二十日內補提上訴理由書（須
附繕本）。未表明上訴理由者，逕以裁定駁回。
提起上訴應預繳送達用雙掛號郵票七份（每份三十四元）。
中      華      民      國      九十    年      十      月      十七    日
                                            法院書記官  謝文輝


司法院資訊處製作；財團法人民間司法改革基金會備份。
